臺灣高等法院高雄分院刑事判決　　　　95年度上訴字第2159號
上　訴　人　臺灣高雄地方法院檢察署檢察官
被　　　告　甲○○
上列上訴人因被告偽造文書等案件，不服臺灣高雄地方法院95年
度簡上字第376 號中華民國95年10月11日第一審判決（起訴案號
：臺灣高雄地方法院檢察署94年度偵字第12464 號），提起上訴
，本院判決如下：
    主  文
原判決撤銷。
甲○○連續行使偽造私文書，足以生損害於他人，處有期徒刑伍
月，如易科罰金，以新臺幣玖佰元（即銀元參佰元）折算壹日。
臺新國際商業銀行股份有限公司「Smart隨意金申請約定書」簽
名欄及「Smart隨意金之金融卡及密碼郵寄送達簽收單」簽名欄
偽造之「乙○○」署押各壹枚，均沒收。
    事　實
一、甲○○與乙○○、紀榮洋（係曾為乙○○之夫）於民國93年
    ，共同經營「香盛堂法拍不動產資訊社」，因而甲○○知悉
    乙○○之年籍、身分證字號等資料，詎竟意圖為自己不法之
    所有，於92年12月間某日，在其高雄縣鳳山市○○路○ 段69
    之3 號住處，假冒乙○○之名義，偽填乙○○之相關年籍資
    料於台新國際商業銀行股份有限公司 (下稱台新銀行)「Sma
    rt隨意金申請約定書」（下稱系爭約定書），並偽簽乙○○
    之署押1 枚於該約定書上，偽造私文書再交予台新銀行而行
    使之，致使台新銀行陷於錯誤，而於93年1 月6 日以郵寄方
    式核發帳號為000-00 -000000-0-00 號之現金卡（下稱系爭
    現金卡），旋甲○○於「Smart 隨意金之金融卡及密碼領用
    證明單」上偽簽乙○○之署押1 枚及身分證號碼等資料，再
    轉交予台新銀行承辦人員，均足以生損害於乙○○、台新銀
    行。嗣台新銀行收到該領用證明回執，辦理額度 (新臺幣20
    萬元)啟 用後，甲○○即持該金融卡於94年1 月10日均至自
    動櫃員機提款新臺幣（下同）12萬元 (分6 次每次均為2 萬
    元)、11 日提款2 萬元、12日提款4 萬元（分2 次每次均為
    2 萬元）、14日提款1 萬元、3 月11日提款1 萬6000元（1
    次1 萬5000元、1 次1000元）、5 月5 日提款2000元、5 月
    17日提款3000元、6 月23日提款3000元。嗣經台新銀行向乙
    ○○催繳欠款，始知受騙。
二、案經乙○○、台新銀行訴請臺灣高雄地方法院檢察署檢察官
    聲請簡易判決處刑。
    理  由
壹、程序部分：
    按被告以外之人於審判外之陳述雖不符刑事訴訟法第159 條
    之1至之4等4條之規定，而經當事人於審判程序同意作為證
    據，法院審酌該言詞陳述或書面陳述作成時之情況，認為適
    當者，亦得為證據；當事人、代理人或辯護人於法院調查證
    據時，知有刑事訴訟法第159條第1項不得為證據之情形，而
    未於言詞辯論終結前聲明異議者，視為有前項之同意，同法
    第159 條之5 定有明文。本件證人吳旻聰於警詢中之陳述，
    其性質雖屬傳聞證據，惟其所為之警詢筆錄內容，業經本院
    審理時予以提示並告以要旨，且各經檢察官及被告等人表示
    意見。當事人已知上述筆錄乃傳聞證據，且未於言詞辯論終
    結前對該筆錄內容異議，依上開規定，證人吳旻聰於警詢中
    之證言應具有證據能力
貳、實體部分：
一、訊據上訴人即被告甲○○矢口否認有上開犯行，辯稱：係因
    乙○○自己要申請貸款，怕她丈夫知道，所以才請我代筆，
    並將帳單寄到我住處云云；惟查上開事實，業據告訴人乙○
    ○指稱：我並未委託被告填寫該約定書，不知被告擅自用我
    名義申請貸款，而台新銀行向我催繳貸款之利息，我起初誤
    以係汽車代款而繳納2 期 (均4000元)， 嗣我查覺有異，迫
    於維持我在銀行之信用再行繳納4000元，並向該銀行查詢該
    筆貸款之資料，始知被告擅自填寫該約定書等語，並提出安
    泰商業銀行匯款委託書2 紙、台新銀行放款本利收據1 紙在
    卷可稽；告訴人台新銀行代理人吳旻聰於警訊時指稱：甲○
    ○於92年12月23日以持女子乙○○之身分證影本，以郵寄方
    式冒充黃女本人向本公司借貸 (信貸短放隨意金)20 萬元。
    該貸款共分12期攤還，每期應繳金額不一。甲○○尚欠款17
    萬1000元。本公司因發現甲○○要求金融卡與密碼單送達地
    址與乙○○之戶籍地不符，經本公司員工外訪，詢問乙○○
    得知係遭甲○○冒用資料等語（見偵查卷(一)第7 頁），甚為
    詳盡；且被告於檢察官偵查中先供稱：申請書上乙○○之簽
    名非我所簽，隨意金之金融卡郵寄送達簽收單沒有見過，不
    是我簽收的等語（見偵查卷(二)第48至49頁），嗣於原審及本
    院審理時始供承申請書上乙○○之簽名為其所簽，並以前詞
    置辯，前後所供不符，已屬可疑；而告訴人及被告分別為高
    職、高中畢業，於93年間共同經營「香盛堂法拍不動產資訊
    社」，有其等警詢筆錄可稽，足證告訴人本身有能力在本件
    臺新國際商業銀行股份有限公司「Smart 隨意金申請約定書
    」簽名欄（見94年偵字第12464 號卷第65頁）及「Smart 隨
    意金之金融卡及密碼郵寄送達簽收單」簽名欄簽名，告訴人
    既非目不識丁之人，並不必要假手於被告簽名不可，縱不讓
    其夫知有貸款之情事，儘可將帳單寄到被告住處即可，何必
    要由被告代為簽名？又被告亦有相當之智識及社會經驗，當
    知於上開約定書及簽收單簽名之利害關係，豈有告訴人要求
    即貿然在上開申請約定書及簽收單簽署告訴人姓名之理？益
    見被告所辯係應告訴人之請求而代筆一節，係卸責之詞，不
    足採信，本件事證明確，被告之犯行堪以認定。
二、核被告在上開臺新銀行「Smart 隨意金申請約定書」簽名欄
    及「Smart隨意金之金融卡及密碼郵寄送達簽收單」簽名欄
    偽造「乙○○」簽名，並持以行使之所為，係犯刑法第216
    條、第210條之行使偽造私文書罪；其持上開金融卡至自動
    櫃員機提款，係犯同刑法第339條之2第1項由自動付款設備
    取得他人之財物罪，聲請意旨認被告此部分犯行係犯同法第
    339 條第1 項詐欺取財罪嫌，尚有未洽，起訴法條應予變更
    。被告所犯上開行使偽造私文書及由自動付款設備取得他人
    之財物罪，二罪間有方法目的關係，應依刑法第55條規定從
    一重之行使偽造私文書罪處斷。又被告2 次行使偽造私文書
    犯行，時間緊接，構成要件相同，顯係基於概括之犯意為之
    ，應依連續犯規定論以一罪，並加重其刑。至被告偽造私文
    書之低度行為為行使偽造私文書之高度行為所吸收，不另論
    罪。又被告行為後，刑法第55條牽連犯、第56條連續犯之規
    定，業於94年2 月2 日修正公布刪除，並於95年7 月1 日施
    行，則被告之犯行，因行為後新法業已刪除牽連犯、連續犯
    之規定，此刪除雖非犯罪構成要件之變更，但顯已影響行為
    人刑罰之法律效果，自屬法律有變更，依新法第2 條第1 項
    規定，比較新、舊法結果，仍應適用較有利於被告之行為時
    法律即舊法論以牽連犯、連續犯（最高法院95年第8 次刑事
    庭會議決議參照）。
三、原審未為詳察，遽為被告無罪之諭知，尚有未合，公訴人上
    訴意旨，執此指摘原判決不當，為有理由，應由本院將原判
    決予以撤銷改判；審酌被告之素行、犯罪目的、手段、犯罪
    所得非鉅，迄今尚未與乙○○達成和解，犯後否認犯行之態
    度等一切情狀，量處有期徒刑5 月，並諭知易科罰金之折算
    標準；又本件被告於犯罪時之刑法第41條第1 項前段規定：
    「犯最重本刑為5 年以下有期徒刑以下之刑之罪，而受6 個
    月以下有期徒刑或拘役之宣告，因身體、教育、職業、家庭
    之關係或其他正當事由，執行顯有困難者，得以1 元以上3
    元以下折算1 日，易科罰金。」，又被告行為時之易科罰金
    折算標準，修正前罰金罰鍰提高標準條例第2 條前段（現已
    刪除）規定，就其原定數額提高為100 倍折算1 日，則本件
    被告行為時之易科罰金折算標準，應以銀元300 元折算1日
    ，經折算為新臺幣後，應以新臺幣900 元折算為1 日。惟95
    年7 月1 日修正公布施行之刑法第41條第1 項前段則規定：
    「犯最重本刑為5 年以下有期徒刑以下之刑之罪，而受6個
    月以下有期徒刑或拘役之宣告者，得以新臺幣1000元、2000
    元或3000元折算1 日，易科罰金。」，比較修正前後之易科
    罰金折算標準，以95年7 月1 日修正公布施行前之規定，較
    有利於被告，則應依刑法第2 條第1 項前段，適用修正前刑
    法第41條第1 項前段規定，定其折算標準。臺新銀行「
    Smart 隨意金申請約定書」簽名欄及「Smart 隨意金之金融
    卡及密碼郵寄送達簽收單」簽名欄偽造之「乙○○」署押各
    1 枚，均依刑法第219 條規定宣告沒收。
據上論斷，應依刑事訴訟法第369 條第1 項前段、第364 條、第
299條第1項前段、第300條，刑法第2條第1項、第216條、第210
條、第339條之2第1項、第219條、修正前刑法第56條、第55條、
第41條第1 項前段，刑法施行法第1 條之1 ，修正前罰金罰鍰提
高標準條例第2 條、現行法規所定貨幣單位折算新台幣條例第2
條，判決如主文。
本案經檢察官彭南雄到庭執行職務。
中　　華　　民　　國　　96　　年　　1 　　月　　30　　日
                  刑事第七庭    審判長法  官   莊飛宗
                                      法  官   邱明弘
                                      法  官   黃憲文
以上正本證明與原本無異。
如不服本判決應於收受本判決後10日內向本院提出上訴書狀，其
未敘述上訴理由者，並得於提起上訴後10日內向本院補提理由書
狀（均須按他造當事人之人數附繕本）「切勿逕送上級法院」。
中　　華　　民　　國　　96　　年　　1 　　月　　31　　日
　　　　　　　　　　　　　　　　　　  書記官    施耀程
附錄本件判決論罪科刑法條：
中華民國刑法第210條
(偽造變造私文書罪)
偽造、變造私文書，足以生損害於公眾或他人者，處 5 年以下有
期徒刑。
中華民國刑法第216條
(行使偽造變造或登載不實之文書罪)
行使第 210 條至第 215 條之文書者，依偽造、變造文書或登載
不實事項或使登載不實事項之規定處斷。
中華民國刑法第339條之2
意圖為自己或第三人不法之所有，以不正方法由自動付款設備取
得他人之物者，處3 年以下有期徒刑、拘役或1 萬元以下罰金。
以前項方法得財產上不法之利益或使第三人得之者，亦同。
